【裁判字號】    98,交抗,2
【裁判日期】    980117
【裁判案由】    聲明異議
【裁判全文】
臺灣高等法院臺中分院刑事裁定           98年度交抗字第2號
抗  告  人
即受處分人  甲○○
上列抗告人因違反道路交通管理處罰條例聲明異議案件，不服臺
灣臺中地方法院中華民國97年12月4日所為裁定(97年度交聲字第
3090號），提起抗告，本院裁定如下：
    主  文
抗告駁回。
    理  由
一、抗告人即受處分人甲○○（下稱受處分人）抗告意旨略以：
    受處分人因本件酒醉駕車案件，業經檢察官予以緩起訴處分
    期滿，基於一事不二罰原則，依法聲明異議，因不服原審法
    院駁回異議之裁定，又因緩起訴處分書遺失，補申請而致延
    誤聲明異議期間，請求重新計算異議期間，爰提起抗告請求
    撤銷原裁定云云。
二、按受處分人不服道路交通管理處罰條例第8 條主管機關所為
    之處罰，得於接到裁決書之翌日起20日內，向管轄地方法院
    聲明異議；依道路交通管理處罰條例第87條規定向管轄法院
    聲明異議之期間，自裁決送達之翌日起算，並得依法扣除在
    途期間及聲請回復原狀；交通法庭認聲明異議不合法律上之
    程式或其異議權已喪失者，應以裁定駁回之，為道路交通管
    理處罰條例第87條第1 項、道路交通案件處理辦法第12條、
    第18條前段所明定。又按處理違反道路交通管理事件，有關
    文書送達之程序，依行政程序法之規定；送達，於應受送達
    人之住居所、事務所或營業所為之；於應送達處所不獲會晤
    應受送達人時，得將文書付與有辨別事理能力之同居人、受
    僱人或應送達處所之接收郵件人員。應受送達人或其同居人
    、受僱人、接收郵件人員無正當理由拒絕收領文書時，得將
    文書留置於應送達處所，以為送達；又送達不能依前2 條規
    定為之者，得將文書寄存送達地之地方自治或警察機關，並
    作送達通知書2份，1份黏貼於應受送達人住居所、事務所、
    營業所或其就業處所門首，另1 份交由鄰居轉交或置於該送
    達處所信箱或其他適當位置，以為送達。前項情形，由郵政
    機關為送達者，得將文書寄存於送達地之郵政機關。寄存機
    關自收受寄存文書之日起，應保存3 個月，違反道路交通管
    理事件統一裁罰基準及處理細則第5條，行政程序法第72 條
    第1項前段、第73條第1項、第3 項、第74條分別定有明文。
三、經查，本件受處分人於95年8月13日3時10分許，騎乘車牌號
    碼 JBP-530號重型機車，行經臺中市○○○路時，因「酒後
    駕車肇事，自受輕傷，酒測值每公升 1．23毫克」之違規情
    形，經臺中市警察局第六分局協和派出所警員以中市警交字
    第GC0000000號違反道路交通管理事件通知單(下稱舉發通知
    單）舉發。交通部公路總局臺中區監理所臺中市監理站（下
    稱原處分機關)嗣於緩起訴期滿後，於97年10月6日以裁監稽
    違字第裁61-GC0000000號裁決書，依道路交通管理處罰條例
    第35條第1項第1款規定，裁處受處分人罰鍰新臺幣（下同）
    4萬5千元整，並吊扣駕駛執照12個月，施以道安講習（97年
    10月31日已執行吊扣機車駕駛執照12個月、簽收道安講習單
    ），有該舉發通知單及該裁決書在卷可稽。嗣該裁決書於97
    年10月7日送達受處分人臺中縣大肚鄉○○路 ○段820號之住
    處，而由受處分人簽收，此有原處分機關送達證書在卷可稽
    ，是上開裁決書業已於 97年10月7日發生送達之效力。又受
    處分人居住於臺中縣大肚鄉○○○段820號，依法院訴訟當事
    人在途期間標準第4條第1款第2目之規定，其在途期間為3日
    ，故受處分人如欲聲明異議，應於上開裁決書送達翌日起20
    日並加計在途期間3日內為之，亦即應於97年10月30日(星期
    四）之前聲明異議，惟受處分人竟遲至97年10月31日始行提
    出，此有蓋有原處分機關收文章之受處分人所提之聲明異議
    狀附卷為憑，顯然已逾聲明異議之法定不變期間，其聲明異
    議不合法律上之程式，且無從補正，應予駁回。原裁定以受
    處分人之異議逾期，不合法律上程式，且無從補正，而駁回
    其聲明異議，經核並無違誤，受處分人抗告意旨雖執前詞指
    摘原裁定不當，然其因申請補發緩起訴處分書致遲誤異議期
    間，尚難認係不可歸責於己之事由，其抗告為無理由，應予
    駁回。至於抗告人抗告意旨稱原處分機關違反一事不二罰等
    情，此係涉及實體事項，基於「先程序後實體」原則，本院
    自無須審酌，併予敘明。
四、據上論斷，應依道路交通案件處理辦法第26條，刑事訴訟法
    第412條，裁定如主文。
中    華    民    國    98    年    1    月     17    日
            刑事第十庭    審判長法  官  林  照  明
                                法  官  林  欽  章
                                法  官  蔡  名  曜
以上正本證明與原本無異。
不得再抗告。
                                書記官  劉  恒  宏
中    華    民    國    98    年    1     月    17    日


司法院資訊處製作；財團法人民間司法改革基金會備份。
